【裁判字號】    96,簡上,620
【裁判日期】    970530
【裁判案由】    給付票款
【裁判全文】
臺灣臺北地方法院民事判決             96年度簡上字第620號
    上 訴 人  甲○○
    被上訴人  乙○○
上列當事人間給付票款等事件，上訴人對於中華民國96年10月26
日本院臺北簡易庭96 年度北簡字第21795號第一審判決，提起上
訴，被上訴人則為訴之追加及聲明之減縮，經本院於97 年5月16
日言詞辯論終結，判決如下：
    主  文
上訴駁回。
第二審訴訟費用由上訴人負擔。
    事實及理由
一、按在簡易訴訟程序之第二審為訴之變更或追加，非經他造同
    意，不得為之。但請求之基礎事實同一者，不在此限，民事
    訴訟法第436條之1第3項、第446條第1項、第255條第1項第2
    款分別定有明文。本件被上訴人於原審依票款請求權請求上
    訴人給付新台幣（下同）38萬元及自民國94年8月1日起至清
    償日止，按年息6%計算之利息。嗣被上訴人於本院審理期間
    追加借款請求權、侵權行為損害賠償請求權或不當得利請求
    權，請求本院擇一判決（見本院卷第59頁）。查本件被上訴
    人之原訴與追加之訴，皆係以雙方金錢往來之基礎事實，二
    訴之原因事實，有其社會事實之共通性及關聯性，並就原請
    求所主張之事實及證據資料，於追加之訴得加以利用，且無
    害於上訴人程序權之保障，上訴人雖不同意訴之追加，依民
    事訴訟法第446條第1項前段、第255條第1項第2 款之規定，
    應予准許。又被上訴人於本院審理時就利息部分減縮自96年
    4月1 日起至清償日止，按年息5%計算，依民事訴訟法第446
    條第1項前段、第255條第1項第3款之規定，亦應准許，合先
    敘明。
二、被上訴人主張：上訴人於94年間向伊借貸45萬元，而上訴人
    歸還7萬元，除了2 萬元立有字據外，其餘5萬元部分則無單
    據，故上訴人就積欠38萬元部分，另交付經其背書由訴外人
    緯致企業有限公司簽發發票日94年7月30日、票號AD0000000
    、面額38萬元之支票（下稱系爭支票）作為還款擔保之用，
    詎伊於94年8月1日提示系爭支票卻遭退票。爰依票款請求權
    、供款請求權、侵權行為損害賠償請求權、不當得利請求權
    ，求為命上訴人給付38萬元及自96年4月1日起至清償日止，
    按年息5%計算利息之判決。
三、上訴人則以：伊當初雖向被上訴人借15萬元，但已清償完畢
    。後來伊介紹一筆土地與被上訴人合作，被上訴人交付30萬
    元作為投資款，伊則交付系爭支票為擔保，雙方並無借貸關
    係。況被上訴人之票款請求權已罹於時效而消滅，自不得再
    執此向伊請求票款等語，資為抗辯。
四、原審依被上訴人之請求，判命上訴人應全數給付，上訴人不
    服，全部提起上訴，並於本院上訴聲明：(一)原判決廢棄。(二)
    被上訴人第一審之訴駁回。被上訴人於本院審理時將原判決
    第1項所命上訴人給付利息減縮自96 年4月1日起至清償日止
    ，按年息5%計算，並答辯聲明：上訴駁回。
五、被上訴人主張上訴人尚積欠38萬元未償還，上訴人雖不否認
    被上訴人曾交付45萬元，惟辯稱：伊已償還15萬元，剩餘30
    萬元則係投資款云云。是本件首應審酌厥為：(一)兩造是否成
    立消費借貸關係？(二)又上訴人是否已清償15萬元？茲分項析
    述如后：
(一)、查上訴人於臺灣臺北地方法院檢察署（下稱北檢）96年度偵
    緝字第1044號詐欺案件96 年4月23日訊問時自承：伊前後兩
    次共向被上訴人借45萬元，已償還其中15萬元，另一次向被
    上訴人借的30萬元，就是向郭清瑞購買土地的定金等語（見
    該卷第21頁）。另於北檢96 年度偵續字第602號詐欺案件96
    年9 月28日訊問時陳稱：伊購買土地之30萬元是向被上訴人
    借的，伊之前向被上訴人借的15萬元有還他，這30萬元是土
    地的部分，也有陸續還他等語（見該卷第12頁、第13頁），
    業據本院依職權調閱上開偵查案卷可參，經核上訴人於上開
    偵查案件關於上訴人以購地為由向被上訴人借款之陳詞，與
    被上訴人之主張大致相符，參酌被上訴人出具之收據亦記載
    ：「茲收到甲○○還款貳萬元」等語等情（見原審卷第55頁
    ），足見被上訴人主張上訴人向其借款一節，自堪採信。則
    上訴人事後改以投資款置辯，顯無可採。
(二)、次按依債務本旨，向債權人或其他有受領權人為清償，經其
    受領者，債之關係消滅，民法第309條第1項規定定有明文。
    是債務人主張有利於己之清償事實，依民事訴訟法第277 條
    規定自負有舉證之責。查上訴人主張業已清償15萬元云云，
    並提出2萬元收據為證，惟被上訴人除對於上訴人還款7萬元
    部分不爭執外，其餘皆否認，上訴人自應就其另清償8 萬元
    之事實，負舉證之責，惟上訴人迄未能舉證以實其說，則其
    上開清償之抗辯，自無可採。是本件被上訴人本於消費借貸
    之法律關係，請求上訴人給付38萬元及自96年4月1日起至清
    償日止，按年息5%計算利息，為有理由。
(三)、又選擇訴之合併者，謂相同原告對相同被告，以單一之聲明
    ，主張二以上訴訟標的，請求法院擇一訴訟標的而為其勝訴
    之判決，故法院如認其中一訴訟標的合法且有理由而為原告
    勝訴之判決後，對其他訴訟標的即無庸再為審酌，準此，被
    上訴人依消費借貸之法律關係，請求上訴人給付欠款及法定
    遲延利息，既經認定有理由，本院就被上訴人其餘主張之法
    律關係，即無庸再予審酌，附此敘明。
六、綜上所述，被上訴人本於消費借貸法律關係，求為判命上訴
    人給付38萬元及自96年4月1日起至清償日止，按年息5%計算
    利息，為有理由，應予准許。原審就上開部分判命上訴人如
    數給付，暨依民事訴訟法第389條第1項規定依職權宣告假執
    行，核無不合，應予維持。上訴意旨仍執陳詞指摘原判決該
    部分不當，聲明廢棄改判，為無理由，應予駁回其上訴。
七、又本件事證已臻明確，兩造其餘攻擊防禦方法，於本判決結
    果不生影響，爰不一一論述，併此敘明。
八、據上論結，本件上訴為無理由。依民事訴訟法第436條之1第
    3項、第449條第1項、第78條，判決如主文。
中    華    民    國    97    年    5     月    30    日
                        民事第一庭審判長法官  李昆曄
                                        法官  文衍正
                                        法官  傅中樂
以上正本係照原本作成。
本判決不得上訴。
中    華    民    國    97    年    5     月    30    日
                                      書記官  李佩芳


司法院資訊處製作；財團法人民間司法改革基金會備份。
